【裁判字號】    98,家聲,680
【裁判日期】    981208
【裁判案由】    變更子女姓氏
【裁判全文】
臺灣桃園地方法院民事裁定             98年度家聲字第680號
聲  請  人  乙○○
                        號
關  係  人  甲○○    嘉義市○.
上列聲請人聲請變更子女姓氏事件，本院裁定如下：
    主    文
准張睿宗（男、民國○○年○月○○日生、身份證統一編號：
Ｚ000000000號）變更姓氏為母姓「賴」。
聲請程序費用由聲請人負擔。
    理    由
一、本件聲請意旨略以：聲請人與甲○○於民國98年4 月16日離
    婚，惟離婚迄今，甲○○對於子女張睿宗不聞不問，且未盡
    扶養義務，平日生活費用均由聲請人娘家父母負責，小孩漸
    漸長大，馬上要就學，希望能從母姓，取得原住民身份，享
    用原住民之福利，減輕負擔，為此聲請宣告變更聲請人之子
    張睿宗之姓氏為從母姓等語。
二、按有下列各款情形之一，且有事實足認子女之姓氏對其有不
    利之影響時，父母之一方或子女得請求法院宣告變更子女之
    姓氏為父姓或母姓：一、父母離婚者。二、父母之一方或雙
    方死亡者。三、父母之一方或雙方生死不明滿3 年者。四、
    父母之一方曾有或現有未盡扶養義務滿2 年者。民法第1059
    條第5 項定有明文。而民法規範父母子女間之法律關係，向
    以追求與維護子女之最佳利益為考量，以實現憲法保障子女
    人格權益之價值，此有大法官會議釋字587 號解釋理由書可
    參。再衡諸姓氏屬姓名權，具有社會人格之可辨識性，與身
    分安定及交易安全有關；並具有家族制度及血緣關係之表徵
    及考量單親家庭中重建親子家庭歸屬感之心理需求，故因情
    勢變更而有事實足認子女之姓氏，對於該子女人格成長或繼
    嗣、財產、名譽、自尊、親情互動等有明顯不利之影響或背
    離民間習慣（如招贅婚所育子女之如何從母姓的習慣等）者
    ，父母之一方或子女自得請求法院宣告變更子女之姓氏為父
    姓或母姓，以保障子女人格權之行使及兼顧長期負擔扶養義
    務之一方的權益。
三、查聲請人主張之事實，已據其提出戶籍謄本2 紙為證，本院
    審酌聲請人與甲○○已離婚，由聲請人監護張睿宗，參以聲
    請人於本院陳稱：與甲○○四月份離婚迄今都未來探視小孩
    ，也未扶養小孩，我希望讓小孩姓我的姓，可以享受原住民
    福利等語。經查聲請人確係阿美族平地原住民身份，此有其
    提出之戶籍謄本在卷可參，依原住民身份法第4 條第2 項規
    定，原住民與非原住民結婚所生之子女，從具原住民身分之
    父或母之姓或原住民傳統名字者，取得原住民身分。故若聲
    請人將子女姓氏變更為母姓，對於其享受原住民身分之福利
    ，減輕扶養教育子女之負擔，亦有助益。且張睿宗日後人格
    發展之過程，亦有單親家庭中重建親子家庭歸屬感之需求，
    是為求張睿宗之人格得以健全發展，應認若未變更其姓氏為
    母姓，將對其有不利之影響甚明。從而本件聲請，核與首揭
    法律規定及說明相符，應予准許。
四、依非訟事件法第21條第1 項前段，裁定如主文。
中    華    民    國    98    年    12    月    8    日
                  家事法庭法  官  陳添喜
以上正本係照原本作成。
如對本裁定抗告須於裁定送達後10日內向本院提出抗告狀，並應
繳納抗告費新台幣1,000 元。
中    華    民    國    98    年    12    月    8    日
                          書記官  楊慧伶


司法院資訊處製作；財團法人民間司法改革基金會備份。
